臺灣臺北地方法院刑事判決　　　　　　　94年度易字第1046號
　　公　訴　人　臺灣臺北地方法院檢察署檢察官
　　被　　　告　甲○○
上列被告因偽造文書案件，經檢察官聲請簡易判決處刑（聲請簡
易判決處刑書案號：九十四年度偵緝字第九八一號），經本院裁
定進行通常審判程序，判決如下：
    主  文
甲○○共同行使變造受保護管束人手冊，足以生損害於公眾，處
有期徒刑肆月，如易科罰金，以佰元折算壹日。扣案之臺灣臺
北地方法院檢察署九十三毒執護十八受保護管束人手冊內換貼之
翁面壁照片壹張沒收。
    事  實
一、甲○○前於九十年間，因毒品危害防制條例案件，分別經臺
    灣板橋地方法院以九十年度訴字第七八二號、九十一年度訴
    緝字第三四號判決處有期徒刑四月、七月、一年、八月，合
    併定應執行有期徒刑二年二月，於九十三年三月十八日假釋
    出監，於假釋保護管束期中竟不知悔改，意圖隱避採尿、驗
    尿觀護程序，而與友人翁面壁（另經臺灣臺北地方法院以九
    十四年易字第五三六號判決處有期徒刑六月確定）共同基於
    之犯意聯絡，於九十三年六月十四日上午八時四十分許，由
    甲○○將臺灣臺北地方法院檢察署保護管束程序中發給之九
    十三毒執護十八受保護管束人手冊交付翁面壁，由翁面壁在
    不詳處所，以將翁面壁相片換貼於前開受保護管束人手冊內
    之方法而變造，再於九十三年六月十四日上午九時五十二分
    許，在臺北市○○路一三一號臺灣臺北地方法院檢察署執行
    科採尿室，由翁面壁持上開變造之受保護管束人手冊，向採
    尿室人員朱世魁行使表示為甲○○按期報到接受採尿，並在
    施用毒品犯受保護管束人採尿報到編號表、受保護管束人尿
    液檢體監管紀錄表（第二、三聯）上，簽署「甲○○」署名
    ，偽以甲○○接受採尿送驗，足生損害於臺灣臺北地方法院
    檢察署執行保護管束作業之正確性。嗣經採尿人員朱世魁發
    現有異，當場將翁面壁以現行犯逮捕，因而查獲，並扣得前
    開臺北地方法院檢察署九十三毒執護十八受保護管束人手冊
    一本。
二、案經臺北市政府警察局中山分局報請臺灣臺北地方法院檢察
    署檢察官偵查後聲請簡易判決處刑，由本院改以通常程序審
    理。
    理  由
一、訊據被告就於前揭時地，與另案被告翁面壁商妥，而將臺灣
    臺北地方法院檢察署九十三年毒執護十八號受保護管束人手
    冊上交付另案被告翁面壁，由翁面壁將甲○○相片之部分換
    貼翁面壁相片，並由另案被告翁面壁於上開時地報到、驗尿
    等事實，於本院審理時均自白不諱，且：
　(一)經另案被告翁面壁供承明確（見九十三年度他字第四五二九
    號卷第一頁、第八頁），而另案被告翁面壁亦經本院以九十
    四年度易字第五三六號判決有期徒刑六月（見偵查卷第三四
    頁）確定，有前開判決在卷可稽。
  (二)並經證人即採尿室人員朱世魁證述歷歷；
  (三)另有臺灣臺北地方法院檢察署受保護管束人手冊影本（同上
    卷第三頁）、施用毒品犯受保護管束人採尿報到編號表（同
    上卷第四頁）、受保護管束人尿液檢體監管紀錄表第二聯與
    第三聯（同上卷第五頁、九十三年度偵字第一八四四三號卷
    第二一頁背面）附卷可參。
  (四)是依上開證人指述內容及卷附之各項文書、證物等補強證據
    已足資擔保被告於本院調查、審理中所為之上開任意性自白
    之真實性，按據刑事訴訟法第一百五十六條之規定，自得據
    被告前開任意性自白及各該補強證據，採信被告任意、真實
    之自白，認本件事證明確，被告犯行洵堪認定，應予依法論
    科。
二、臺灣臺北地方法院檢察署受保護管束人手冊內載有受保護管
    束人姓名、年籍、執行案號，病友觀護人登載受保護管束人
    報到、採尿之紀錄，係臺灣臺北地方法院檢察署核發作為受
    保護管束人證明之用，其性質與刑法第二百十二條之相類證
    書相當，被告以換貼相片手法予以變造，再交由另案被告翁
    面壁出示代為驗尿之行為，係犯刑法第二百十六條、第二百
    十二條之行使變造特種文書罪。被告與另案被告翁面壁共同
    犯罪，彼此間有犯意聯絡及行為分擔，均為共同正犯。被告
    變造特種文書後復持以行使，其變造之低度行為為行使之高
    度行為所吸收，應不另論罪。再另案被告翁面壁既經被告同
    意在前開報到編號表、監管紀錄表簽署被告之署名，自無刑
    法第二百十七條第一項之「偽造」署押罪適用，附此敘明。
    本院原審酌被告竟於保護管束期間，為逃避毒品尿液之查驗
    ，不惜串謀共犯翁面壁頂替驗尿，破壞毒品保護管束之制度
    ，惟事後尚悔悟供承犯行及犯後態度尚佳，並衡量被告其餘
    之犯罪動機、目的、犯罪時所受之刺激、犯罪之手段、犯人
    之生活狀況、品行、智識程度、犯罪所生之危險或損害、犯
    罪後之態度等一切情狀，判處如主文所示之刑，並諭知易科
    罰金之折算標準，以示懲儆。末查，扣案之臺灣臺北地方法
    院檢察署九十三毒執護十八受保護管束人手冊係臺灣臺北地
    方法院檢察署發給用以受保護管束人報到時備查，於保護管
    束期間屆滿時，應繳回臺灣臺北地方法院檢察署（見該手冊
    後附之手冊使用規則第五點規定），是該手冊非被告甲○○
    所有，然該手冊內經換貼之翁面壁照片一張，係共犯翁面壁
    所有供犯罪所用之物，應依刑法第三十八條第一項第二款規
    定沒收。而另案被告翁面壁代行被告署押及指印部分，既係
    經被告同意所簽署之署名，顯非屬偽造之署押故不宣告沒收
    。
三、至公訴意旨略以：被告前開行為，使臺灣臺北地方法院檢察
    署受理保護管束受檢者報到之人員，將被告到臺灣臺北地方
    法院檢察署受檢之此一不實事實，登錄於其職務上所掌之「
    採尿進行簿」此一公文書上之行為，另涉犯刑法第二百十四
    調之使公務員登載不實文書罪嫌等語（見臺灣臺北地方法院
    檢察署九十四年十一月二十二日檢察官補充理由書）。惟：
  (一)按刑法第二百十四條所謂使公務員登載不實事項於公文書罪
    ，須一經他人之聲明或申報，公務員即有登載之義務，並依
    其所為之聲明或申報予以登載，而屬不實之事項者，始足構
    成。若其所為聲明或申報，公務員尚須為實質之審查，以判
    斷其真實與否，始得為一定之記載者，即非本罪所稱之使公
    務員登載不實。
  (二)而據地方法院檢察署辦理施用毒品犯受保護管束人尿液採驗
    應行注意事項第九點(一)之規定：「採尿人員應依下列程序採
    集受保護管束人之尿液：(一)受理受保護管束人報到時，應辨
    認其身分，無法辨識身分或未依規定時間報到者應報告觀護
    人室處理」；且採驗尿液實施辦法第十二條第一項第一款亦
    予受採尿人員有查驗身分之義務；是因毒品危害防制條例第
    十條之罪而付保護管束者，為保其尿液檢體之正確性，均就
    查驗身分之程序具有明文，則採尿室之採尿人員非任何前來
    報到者予以聲明，即應為受保護管束人前來採尿之記載，其
    採信與否，尚有待於採尿人員之判斷，故採尿人員仍應就受
    採尿人員為實質之審查。
  (三)揆之前揭說明，採尿人員既為應實質審查而辨識受採尿人身
    分之公務員，自與刑法第二百十四條規定之公務員同視，尚
    難另行成立刑法第二百十四條使公務員登載不實罪。惟公訴
    意旨認此部分與前開有罪部分有牽連犯之裁判上一罪關係，
    依審判不可分原則，爰不另為無罪之諭知，併此敘明。
據上論斷，應依刑事訴訟法第四百五十二條、第二百九十九條第
一項前段，刑法第二十八條、第二百十六條、第二百十二條、第
三十八條第一項第二款、第四十一條第一項前段，罰金罰鍰提高
標準條例第一條前段、第二條，判決如主文。
本案經檢察官張志全到庭執行職務
中　　華　　民　　國　　94　　年　　12　　月　　19　　日
                  刑事第四庭  審判長法　官  劉慧芬
                                    法　官  黎惠萍
                                    法　官  郭惠玲
如不服本判決，應於判決送達後十日內，向本院提出上訴狀。
上正本證明與原本無異。
                                    書記官  鄭雅文
中　　華　　民　　國　　94　　年　　12　　月　　20　　日
附錄本案論罪科刑法條全文：
刑法第二百十二條偽造變造特種文書罪
偽造、變造護照、旅券、免許證、特許證及關於品行、能力服務
或其他相類之證書、介紹書，足以生損害於公眾或他人者，處一
年以下有期徒刑、拘役或三百元以下罰金。
刑法第二百十六條行使偽造變造或登載不實之文書罪
行使第二百十條至第二百十五條之文書者，依偽造、變造文書或
登載不實事項或使登載不實事項之規定處斷。
